【裁判字號】    92,交聲,720
【裁判日期】    920725
【裁判案由】    違反道路交通管理處罰條例聲明異議
【裁判全文】
臺灣臺北地方法院交通事件裁定                    九十二年度交聲字第七二０號
    異  議  人  即
    受  處  分  人  甲○○
右列受處分人因違反道路交通管理處罰條例案件，對於台北市交通事件裁決所於中華
民國九十二年六月五日所為之北市裁三字第駕裁二二－ＡＢＹ一五六四四四號裁決，
聲明異議，本院裁定如左：
    主  文
異議駁回。
    理  由
一、按道路交通安全規則所稱之「汽車」，係指在道路上不依軌道或電力架線而以原
    動機行駛之車輛（包含機器腳踏車）；又駕駛人駕駛汽車，應遵守道路交通標誌
    、標線、號誌之指示，並服從執行交通勤務之警察或依法令執行指揮交通及交通
    稽查任務人員之指揮；又汽車行駛至交岔路口，其行進、轉彎應遵守燈光號誌或
    交通警察之指示，遇有交通警察指揮與燈光號誌並用時，以交通警察之指揮為準
    ，道路交通安全規則第二條第一項第一款、第九十條及第一百零二條第一項第一
    款定有明文。又道路交通管理處罰條例所稱之「車輛」，係指在道路上以原動機
    行駛之汽車（包括機器腳踏車）或以人力、獸力行駛之車輛；而按汽車駕駛人，
    行經有燈光號誌管制之交岔路口闖紅燈者，處新台幣（下同）一千八百元以上五
    千四百元以下之罰鍰；又汽車駕駛人，有違反道路交通管理處罰條例第五十三條
    情形者，除依原條款處罰鍰外，並記違規點數三點，道路交通管理處罰條例第五
    十三條及第六十三條第一項第三款分別定有明文。次按，汽車駕駛人之行為有闖
    紅燈之情形，當場不能或不宜攔截製單舉發者，得對汽車所有人逕行舉發處罰；
    逕行舉發違反道路交通管理事件，經汽車所有人依通知單之應到案日期前到案，
    並告知違規駕駛人姓名、
    駕駛人到案依法處理；逾應到案日期或雖於期限內申訴，惟未告知實際駕駛人，
    處罰機關應依道路交通管理處罰條例第八十五條第三項規定處罰該汽車所有人，
    道路交通管理處罰條例第七之二條及違反道路交通管理事件統一裁罰基準及處理
    細則第二十四條分別定有明文。是駕駛人騎乘機車行經有燈光號誌管制之交岔路
    口闖紅燈而為警舉發，於舉發通知單上所載之應到案日期前到案聽候裁決，經處
    罰機關調查後仍認定其有上開違規行為者，依違反道路交通管理事件統一裁罰基
    準及處理細則第四十四條第一項及違反道路交通管理事件統一裁罰基準表（以下
    稱基準表）之規定，應對該行為人處以一千八百元之罰鍰，並記違規點數三點
二、本件受處分人即異議人甲○○駕駛鄭光苑所有之車號為ＤＮＮ－四五八號之重型
    機車，於民國九十二年四月二十五日十八時四十分許，行經台北市○○路、興隆
    路之設有燈光號誌管制之交岔路口，竟於紅燈時右轉，適為在該處執勤之台北市
    政府警察局文山第二分局興隆派出所員警乙○○發現而予以攔停，乃向員警請求
    先載送小孩後再接受舉發，經警同意而先行離去後未返，嗣由員警記下上開車輛
    之車牌號碼，而以鄭光苑所有之前開車輛有前揭違反道路交通管理處罰條例第五
    十三條規定之行為掣單舉發，嗣將前開舉發通知單送達於車輛所有人，受處分人
    乃於舉發通知單上所載之應到案日期（即九十二年五月三十日）前向原處分機關
    提出申訴，並告以受處分人即為實際駕駛人，案經原處分機關即台北市交通事件
    裁決所函請舉發單位即台北市政府警察局文山第二分局調查，因認受處分人駕駛
    上開車輛確有前開違規行為，原處分機關乃以「駕車行經有燈光號誌管制之交岔
    路口闖紅燈」之違規事實，並依道路交通管理處罰條例第五十三條、第六十三條
    第一項第三款、第八十五條第三項、違反道路交通管理事件統一裁罰基準及處理
    細則第四十四條第一項及前揭基準表之規定，於九十二年六月五日裁處受處分人
    罰鍰一千八百元，並就上開違規行為記違規點數三點等事實，此有台北市政府警
    察局舉發違反道路交通管理事件通知單通知聯（北市警交大字第ＡＢＹ一五六四
    四四號）、台北市政府警察局文山第二分局九十二年五月二十九日北市警文二分
    交字第０九二六一一八四八００號函、交通違規案件陳述書、台北市交通事件裁
    決所違反道路交通管理事件之北市裁三字第駕裁二二－ＡＢＹ一五六四四四號裁
    決書及台北市交通事件裁決所送達證書等影本在卷可稽。
三、受處分人於聲明異議狀內固不否認有於前開時間駕駛上開車輛為警欄停等事實，
    惟矢口否認有何違反道路交通管理處罰條例規定之行為，辯稱：其當日並未於紅
    燈右轉云云。經查：右揭違規事實，業經證人即舉發員警乙○○於本院九十二年
    七月二十四日調查中到庭具結並證稱：「當天我站在福興路二號前路檢，剛好看
    到受處分人由興隆路二段往福興路方向紅燈右轉，當時同時連同受處分人在內有
    攔停三部車，當時我已經先告訴他們有紅燈右轉的情形、受處分人當時車上載有
    一名小孩，她跟我說她要去接另一個小孩，我就先抄下她的車號，並且讓她先去
    接小孩，同時要求她要回來完成舉發的行為，她也同意、後來因為我七點要交接
    班，我等到六點五十八分都沒有看到她的人，所以就先離開了，在路口並沒有右
    轉專用燈，後來受處分人有到警局說她有再回到路口。」等語在卷，並有其所繪
    製之現場位置圖及其所提供之現場照片在卷可稽；然受處分人經本院於九十二年
    七月九日及七月二十四日二次傳喚均未到庭說明，而交通警員掣單舉發違反道路
    交通管理處罰條例所列之違規事實，本質上為行政處分，且係公務員基於職務上
    之權力，依法就特定之具體事件所為具有公法上效果之單方行政行為，基於公務
    員所為公法上行為具有公信力之原則，該行政處分當可被推定為真正，是本件受
    處分人既未就執勤員警之舉發違誤提出相關證據以供調查，而依卷存證據資料亦
    無其他積極證據足資證明其有捏造事實違法取締之情事，則執勤員警本其維護交
    通秩序及安全之職責所為之上開舉發行為，自應受到合法及正確之推定；參諸卷
    附之舉發通知單上即已註明駕駛人為一女子並搭載小孩等語，足見受處分人上開
    所辯，應屬事後卸責之詞，不足採信。至受處分人所稱曾再返回違規地點乙節，
    核與其違規行為之成立無涉，自無解於其違規責任，附此敘明。本件事證明確，
    受處分人確有前開違規行為，應堪認定。
四、綜上所述，受處分人確有於前揭時間駕駛上開車輛行經有燈光號誌管制之交岔路
    口闖紅燈之行為，自屬違反道路交通管理處罰條例第五十三條之規定，而受處分
    人於舉發通知單上所載應到案日期（即九十二年五月三十日）前向原處分機關提
    出申訴，是原處分機關依道路交通管理處罰條例第五十三條及第六十三條第一項
    第三款、違反道路交通管理事件統一裁罰基準及處理細則第四十四條第一項及前
    揭標準表之規定裁處受處分人罰鍰一千八百元，並就上開違規行為記違規點數三
    點，經核並無違誤。本件受處分人猶執前詞，指摘原處分不當，自無理由，應予
    駁回。
據上論斷，應依道路交通案件處理辦法第十九條，裁定如主文。
中      華      民      國      九十二      年      七    月    二十五  日
                                      臺灣臺北地方法院交通法庭
                                          法  官  黃  雅  君
右正本證明與原本無異。
如不服本裁定，應於裁定送達後五日內向本院提出抗告狀。
                                          書記官  黃  炎  煌
中      華      民      國      九十二      年      七   月    二十九   日


司法院資訊處製作；財團法人民間司法改革基金會備份。
